【裁判字號】    90,交上易,1396
【裁判日期】    900815
【裁判案由】    公共危險
【裁判全文】
臺灣高等法院臺中分院刑事判決                  九十年度交上易字第一三九六號
    上  訴  人  臺灣台中地方法院檢察署檢察官
    上  訴人即
    被      告  丙○○
    被      告  丁○○
    選任辯護人  張慶宗
                張志新
右上訴人等因被告等公共危險案件，不服臺灣臺中地方法院八十九年度交易字第三二
九號中華民國八十九年九月二十九日第一審判決（起訴案號：臺灣臺中地方法院檢察
署八十九年度偵字第九九八六○號），提起上訴，本院判決如左：
      主  文
上訴駁回。
      事  實
一、丙○○自民國（下同）八十九年六月九日晚上十一時許起，至翌日凌晨四時三十
    分許止，與丁○○、李仲政等人在台中市○區○○路二九之二號共飲啤酒多瓶。
    嗣後由潘建國駕駛案外人蔡展勝所有車牌號碼為ＨＯ－六四九五號之自用小客車
    ，搭載丙○○、李仲政二人，沿台中市○○路行駛。嗣至同日清晨五時許，潘建
    國駕車行經台中市○○路與柳川西路口之時，因有蛇行及車身搖擺現象，被在該
    處執行路檢勤務之台中市警察局第一分局西區派出所警員陳信安、甲○○二人發
    覺，認潘建國有酒後駕駛動力交通工具之情形，乃令潘建國將該自用小客車停放
    路邊熄火並取下汽車鑰匙受檢。隨後並測得潘建國吐氣之酒精濃度為每公升○˙
    五五毫克，乃即開立違反道路交通規則告發單。惟丙○○與丁○○見狀心有未甘
    ，其等二人竟基於共同犯罪之意思聯絡，對於警員陳信安、甲○○辱罵：「幹你
    娘」、「臭警察」、「死警察」等語，而當場共同侮辱依法執行職務之公務員。
    嗣在向警員甲○○取回汽車鑰匙時，丙○○與丁○○另又基於妨害公務之犯意聯
    絡，共同出手毆打警員甲○○之頭、胸、背等身體部位，丙○○並拉扯警員陳信
    安前胸上衣，致警員林林信安之警員制服上衣鈕扣四顆掉落。此後丙○○在被同
    車之李仲政自後抱住之後，猶仍掙扎往前，以嘴咬傷警員林信安之右眉毛部及左
    手中指等處，致使警員甲○○受有右前額眼眶部表皮撕裂傷三×○．二公分、左
    手中指指端表皮撕裂傷○．二×二公分併指甲鬆脫等傷害，而共同對於公務員依
    法執行職務時，施以強暴。
二、案經被害人甲○○提出告訴及由台中市警察局第一分局報請台灣台中地方法院檢
    察署檢察官偵查起訴。
      理  由
壹、上訴人即被告（以下簡稱為被告）丁○○、丙○○有罪部分：
一、訊據被告丁○○矢口否認伊有何妨害公務犯行，並辯稱：案發當時，伊並未出口
    辱罵警員，亦未出手毆打警員，僅係在旁勸架，應不為罪等語。被告丙○○固坦
    承伊有前開出言辱罵警員及咬傷警員甲○○之事實，但辯稱此係因為警員甲○○
    擲回車鑰匙、執行勤務不當，伊一時生氣所引起，另並辯稱當時警員已經執行職
    務完畢，且伊當時亦遭同車友人李仲政抱住，並未出手毆打警員甲○○身體之其
    他部位等情。
二、然查：（一）本案發生之時，警員陳信安、甲○○二人係在案發地點對不特定之
    行人或駕駛人執行路檢勤務，自屬係在執行職務之狀態之中。尚不能以其等已對
    被告丁○○開立罰單，即謂其等此後已非在執行職務之狀態。被告丁○○、丙○○二人此部分所辯，與事實不符，尚難採信。（二）被告丁○○、丙○○確有於
    前開時、地，因前開原因口出穢言辱罵警員陳信安及甲○○，嗣在被告丁○○被
    開立罰單之後，被告丁○○、丙○○亦確有前開對警員施加強暴之行為，上情業
    據執勤警員甲○○、陳信安二人指證明確，並有警員甲○○受傷之照片五張、診
    斷證明書一紙、及警員陳信安制服上衣因被拉扯以致鈕扣掉落之照片三張附卷可
    稽。（三）雖證人李仲政曾於原審到庭證稱：當時其有聽到丙○○辱罵警察，因
    見丙○○情緒激動，其即抱住丙○○，因而丙○○不可能出手毆打警員甲○○身
    體之其他部位或拉扯警員陳信安之衣服等語。另證人張正明、趙啟宗亦於原審到
    庭證稱：事發後其等經被告通知有到警局關切，注意到警員拍照時係自行將鈕扣
    解開各情。惟證人李仲政於警訊時，係證稱：「我下車時，他們已打過」（見偵
    查卷宗第十四頁）。另被告丙○○於警訊時，亦坦承有「打警察，並咬傷警察」
    之情事（見偵查卷宗第七頁）。堪證被告丙○○除有咬傷警員甲○○之外，亦有
    對其身體其他部位施加強暴。又李仲政並未從頭到尾均抱住丙○○，警員陳信安
    係在被告丙○○與警員甲○○爭執時，過去欲將其等拉開，詎被告丙○○後來即
    拉扯警員陳信安，陳信安才因此鈕扣掉落各情，亦據警員陳信安指證明確，並有
    照片三張附卷可稽。被告丙○○於警訊亦未否認警員陳信安之制服有被撕破之情
    （見偵查卷宗第九頁）。如無此事，警員陳信安豈會以此事實誣攀被告丙○○。
    如欲誣攀，亦不可能在證人張正明、趙啟宗均到警局之後，在其等面前將鈕扣一
    顆一顆解開後拍照。證人張正明、趙啟宗上開所證，均違情理，與被告丙○○此
    部分所辯，均不足採信。又被告潘建國前開犯行，同據警員陳信安、甲○○二人
    指述甚明，並製有敘述案發經過之書面報告一件附卷足佐。被告潘建國與警員陳
    信安、甲○○二人以前素不相識，若無此事，警員陳信安、甲○○二人衡情亦不
    致會共同誣攀被告潘建國。如再就當時亦在場之李仲政，並未遭受警員陳信安、
    甲○○二人指訴犯罪以觀，警員陳信安、甲○○二人應無共同誣攀被告潘建國之
    虞。被告潘建國此部分所辯，亦不足採信。又被告二人辯稱警員執行勤務不當乙
    節，同無證據足以證明，亦無可採。事證明確，被告丙○○、丁○○二人之犯行
    均堪認定。
二、核被告丙○○、丁○○所為，均係犯刑法第一百三十五條第一項對於公務員執行
    職務施強暴罪、及同法第一百四十條第一項對於公務員依法執行職務當場侮辱罪
    。被告二人就所犯上開二罪，互有犯意聯絡及行為分擔，均為共同正犯。又被告
    二人對警員施強暴，並致警員甲○○受傷，為施強暴之結果，不另論罪。至被告
    丙○○、丁○○所犯上開二罪之間，其犯意各別，犯罪構成要件不同，應予分論
    並罰。檢察官認其二人所犯上開二罪係牽連犯關係，應從一重之第一百三十五條
    第一項罪處斷，尚有誤會。
貳、被告丙○○無罪部分：
一、本件公訴意旨之公訴意旨另以：被告丙○○與丁○○、李仲政，於八十九年六月
    九日晚上十一時許起至翌日凌晨四時三十分許，在台中市○區○○路二九之二號
    飲酒，被告丙○○明知其酒後已達不能安全駕駛動力交通安全工具程度，猶駕車
    搭載丁○○、李仲政，而認被告丙○○此部分所為，尚另涉犯刑法第一百八十五
    條之三服用酒類不能安全駕駛動力交通工具罪等情。
二、惟按犯罪事實應依證據認定之，無證據不得推定其犯罪事實；又不能證明被告犯
    罪者，即應諭知被告無罪之判決，此於刑事訴訟法第一百五十四條及同法第三百
    零一條第一項分別定有明文。
三、訊據被告丙○○堅決否認伊有酒後駕車之犯行，並辯稱：案發當時，係由被告丁○○駕車，非伊駕車等語。經查：本案被告丙○○與丁○○被警攔阻前，確係由
    被告丁○○駕車，被告丁○○才因此接受吐氣酒精成分測試，上情業據被告丁○○供承無誤。核與證人李仲政所證述之情節相符。並經警員甲○○、陳信安二人
    均指證當時確係被告丁○○駕車無誤，且有舉發被告丁○○酒後駕車之違反道路
    交通管理事件通知單，及警員製作之酒後觀測職務報告書在卷可按。是本案被告
    丙○○於案發當時，應無駕駛動力交通工具之行為，堪以認定。此外，本案復查
    無其他積極證據足資證明被告丙○○有公訴人此部分指訴之刑法第一百八十五條
    之三之犯行，揆諸前揭說明，自應就此部分依法為被告丙○○無罪之諭知。
四、至於被告丁○○飲酒後駕車，其經酒測吐氣所含酒精成分高達每公升零點五五毫
    克，有酒精濃度測試值、違規通知單、觀測職務報告書等件在卷可證。其另涉犯
    刑法第一百八十五條之三服用酒類不能安全駕駛動力交通工具罪部分，因未經檢
    察官起訴，且與本案被告丁○○前開所犯，並無裁判上一罪之關係，本院尚無從
    併案辦理，此部分應由檢察官另行偵辦起訴，併此敘明。
參、原審判決以被告丙○○與丁○○前開在公務員依法執行職務時，當場侮辱，及對
    於公務員依法執行職務時，施強暴之犯行，事證已甚明確，犯行均堪認定，乃審
    酌被告二人之品行、犯罪動機與所受刺激、及其等因被告丁○○酒後駕車違規在
    先，竟不服取締，而共為本案犯行，嗣被告丙○○在經同行友人李仲政抱住之後
    ，猶以嘴巴咬傷警員，惡性較重，以及其等二人犯罪後之態度等一切犯罪情狀，
    並依據刑事訴訟法第二百九十九條第一項前段、法第二十八條、第一百三十五條
    第一項、第一百四十條第一項、第四十一條、第五十一條第五款，罰金罰鍰提高
    標準條例第一條前段、第二條等規定，就被告丁○○共同於公務員依法執行職務
    時，當場侮辱部分，量處有期徒刑三月，就其共同對於公務員依法執行職務時，
    施強暴部分，另處有期徒刑三月，並定其應執行之刑為有期徒刑四月，且諭知有
    期徒刑易科罰金之折算標準；另就被告丙○○於公務員依法執行職務時，當場侮
    辱部分，量處有期徒刑三月，就其共同對於公務員依法執行職務時，施強暴部分
    ，量處有期徒刑四月，並定其應執行之刑為有期徒刑五月，且亦諭知有期徒刑易
    科罰金之折算標準，至於被告丙○○被訴服用酒類不能安全駕駛動力交通工具罪
    部分，則另依刑事訴訟法第三百零一條第一項之規定，為被告丙○○無罪之諭知
    ，以上原審之認事用法均無不合。就被告丙○○與丁○○二人有罪部分之量刑亦
    屬妥適。本案公訴人上訴（未指明係一部分上訴，應視為係全部上訴）指謫原審
    判決對被告量刑過輕，對被告丙○○被判無罪部分，未敘明上訴理由，另被告二
    人上訴，被告丁○○否認犯罪，被告丙○○否認部分犯罪，並指謫原審判決量刑
    過重，其等上訴均無理由，均應駁回。
肆、據上論斷，應依刑事訴訟法第三百六十八條，判決如主文。
本案經檢察官乙○○到庭執行職務。
中      華      民      國      九十      年      八      月    十五    日
                                  臺灣高等法院臺中分院刑事第三庭
                                        審判長法  官  方  艤  駐
                                              法  官  胡  忠  文
                                              法  官  廖  柏  基
右正本證明與原本無異。
不得上訴。
                                              書記官  柯  孟  伶
中      華      民      國     九十      年      八       月    十六    日
附錄條文
刑法第一百三十五條第一項：
對於公務員依法執行職務時，施強暴、脅迫者，處三年以下有期徒刑、拘役或三百元
以下罰金。
刑法第一百四十條第一項：
於公務員依法執行職務時當場侮辱或對於其依法執行之職務公然侮辱者，處六月以下
有期徒刑、拘役或一百元以下罰金。
                                                                        Ｆ


司法院資訊處製作；財團法人民間司法改革基金會備份。
